最高法院刑事判決　　　　　　　　　 111年度台上字第4149號
上　訴　人　劉盛倫


上列上訴人因違反毒品危害防制條例案件，不服臺灣高等法院中
華民國111年4月26日第二審判決（111年度上訴字第646號，起訴
案號：臺灣宜蘭地方檢察署109年度偵緝字第139、140 號），提
起上訴，本院判決如下：
    主  文
上訴駁回。
    理  由
一、按刑事訴訟法第377 條規定，上訴於第三審法院，非以判決
    違背法令為理由，不得為之。是提起第三審上訴，應以原判
    決違背法令為理由，係屬法定要件。如果上訴理由書狀並未
    依據卷內訴訟資料，具體指摘原判決不適用何種法則或如何
    適用不當，或所指摘原判決違法情事，顯與法律規定得為第
    三審上訴理由之違法情形，不相適合時，均應認其上訴為違
    背法律上之程式，予以駁回。又上訴第三審法院之案件，是
    否以判決違背法令為上訴理由，應就上訴人之上訴理由書狀
    加以審查。至原判決究有無違法，與上訴是否以違法為理由
    為兩事。如上訴理由書狀非以判決違法為上訴理由，其上訴
    第三審之程式即有欠缺，應認上訴為不合法，依刑事訴訟法
    第395 條前段予以駁回。本件經原審審理結果，認上訴人劉
    盛倫有原判決事實欄（下稱事實欄）所載之犯行，事證明確
    ，因而維持第一審關於該部分論處上訴人犯藥事法第83條第
    1 項之轉讓禁藥罪刑，並諭知相關之沒收（追徵）。已詳述
    認定犯罪事實所憑之證據及其認定之理由。從形式上觀察，
    並無足以影響判決結果之違法情形存在。
二、上訴意旨略以：證人胡修福與上訴人素有嫌隙，雙方並曾因
    胡修福帶人尋仇，而發生激烈衝突。且毒品並非市面流通之
    物，不易取得，又有價值，足見證人胡修福證述上訴人開車
    至其住處外無償讓其施用甲基安非他命乙節，違反一般經驗
    法則，顯係構陷入罪之詞，而不足採。又上訴人與胡修福間
    之通訊監察譯文，既未明確提到毒品之種類、數量，依其內
    容亦無從證明雙方嗣有見面之情。原判決祇依憑證人胡修福
    之片面供述及卷附無法證明上訴人犯罪之通訊監察譯文，逕
    推論上訴人與胡修福見面，並無償轉讓甲基安非他命，失之
    臆測與擬制，所為採證認事違反經驗法則及論理法則。
三、惟查：證據之取捨、證明力判斷與事實的認定，均屬事實審
    法院得自由裁量判斷之職權，此項職權之行使，倘不違背客
    觀存在之經驗法則或論理法則，即無違法可言，觀諸刑事訴
    訟法第155條第1項規定甚明，自無由當事人任憑己意，指摘
    為違法，而執為上訴第三審合法理由的餘地。而法院認定事
    實，並不悉以直接證據為必要，其綜合各項調查所得的直接
    、間接證據，本於合理的推論而為判斷，要非法所不許。又
    毒品施用者與供應者間之有償交易或無償轉讓，為減少被查
    緝風險，多於隱密下進行，於利用通訊聯絡時，亦慣常以雙
    方可得知悉之術語、晦暗不明之用語或彼此已有默契之含混
    語意，以替代毒品交易或轉讓之重要訊息，鮮有明白直接以
    毒品之名稱或相近之用語稱之者，此種毒品交易或轉讓之方
    式，如有得以佐證購毒者或受轉讓者所述對話內容之含意即
    係交易或轉讓某種類毒品，而得保障所為指證情節之真實性
    ，即已充分，並可認為與社會大眾之一般認知無違。本件原
    判決認定上訴人有其事實欄所載之轉讓甲基安非他命犯行，
    主要係依憑：上訴人之部分供述、證人胡修福於偵查及第一
    審之證詞、上訴人與胡修福間之通訊監察譯文等證據資料，
    資為論據。就上訴人否認犯罪，所辯通話後未與胡修福見面
    乙節，並於理由內載敘：⑴互核證人胡修福於偵查及第一審
    證述：其向上訴人索取毒品後，上訴人於事實欄所載時、地
    ，無償供其施用甲基安非他命1、2口之情節，前後一致。且
    參之胡修福與上訴人間之通訊監察譯文（民國105年9月18日
    13時13分許）：「（A：胡修福；B：上訴人）B：啊！A：哥
    哥給我一點點，…哥哥可不可以給我一點。B：嗯…。A：睡
    三小啦！B：退藥啊…不就來睡…。A：嗯…幹，要來嗎？需
    要人救命。B：救什麼命。A：我啊，悶阿，無聊。B ：好啦
    ，等一下。A：大概？B：大概，一下下阿。」證人胡修福於
    通話中向上訴人告稱「哥哥給我一點點」、「哥哥可不可以
    給我一點」、「需要人救命」等語，可見其心境急切。衡情
    倘通話後，上訴人未與胡修福見面，胡修福應會再以電話催
    促，此情經證人胡修福於第一審證述：「（問：如果他不給
    你的話，你們之間還會再來電說沒有這件事，或者他會再打
    給你說，他沒有辦法過去嗎？）如果他講『一下下』，原則
    就是我們會見面，如果沒有見面，那我還會再催他，如果後
    面沒有電話我再催他，就表示我們見面了」等語，稽之卷附
    上訴人與胡修福間之通訊監察譯文，復無胡修福去電催促上
    訴人或上訴人致電告知無法見面之情，足認上訴人與胡修福
    通話後確有見面。⑵觀諸上開通訊監察譯文之記載，上訴人
    通話時並未詢問胡修福所謂「一點點」係何所指，可見雙方
    對於所謂「一點點」早有默契，甚至聯絡時避而不談。就上
    訴人之原審辯護人所辯胡修福與上訴人間有諸多糾葛、證詞
    不可信乙節，並說明：證人胡修福於第一審證稱「一點點」
    係指安非他命，且依上開通訊監察譯文之通話內容（證人胡
    修福稱呼上訴人「哥哥」；上訴人對於胡修福之請求，回稱
    「好啦，等一下」），可見兩人通話時關係頗佳，上訴人並
    應允胡修福要求而未拒絕。因認上訴人確有證人胡修福所述
    無償提供其施用甲基安非他命1、2口之情等旨（見原判決第
    3至5頁）。已本於事實審法院職權推理作用，詳述其調查、
    取捨證據之結果及憑以認定犯罪事實之得心證理由，並非祇
    單憑上訴人指為與其有利害關係之證人胡修福之唯一證詞。
    所為論斷說明，俱不違背證據法則及經驗法則、論理法則，
    亦無判決理由不備及不適用法則或適用法則不當之違誤可指
    。凡此概屬事實審法院採證認事、判斷證據證明力職權之適
    法行使，自不能任意指摘為違法。上訴意旨猶執陳詞，或稱
    證人胡修福之證詞，因與上訴人素有嫌隙衝突，而不可信，
    或依憑己意主張前揭通訊監察譯文之對話內容，不足以證明
    上訴人轉讓毒品，並指摘原判決採證認事違反證據法則各云
    云，核或係置原審已明白論述之事項不顧，或係就同一證據
    ，任憑己見而持與原審相異之評價，泛指為違法，並再為事
    實上之爭執，均難認是合法之上訴第三審理由。
四、以上及其餘上訴意旨，核係對原審取捨證據與自由判斷證據
    證明力之職權行使及原判決理由已經詳為說明之事項，重為
    事實上之爭辯，泛指其為違法，皆非適法之第三審上訴理由
    ，應認上訴人之上訴違背法律上之程式，予以駁回。
據上論結，應依刑事訴訟法第395條前段，判決如主文。
中    華    民    國   111    年    9     月    29    日
                  刑事第二庭審判長法  官  林  勤  純  
                                  法  官  王  梅  英  
                                  法  官  李  釱  任  
                                  法  官  黃  斯  偉  
                                  法  官  吳  秋  宏  
本件正本證明與原本無異
                                  書記官
中    華    民    國   111    年    10    月    4     日